【裁判字號】    90,上訴,1006
【裁判日期】    900907
【裁判案由】    懲治走私條例
【裁判全文】
臺灣高等法院高雄分院刑事判決                    九十年度上訴字第一六號
    上  訴  人
    即  被  告  甲○○
    選任辯護人  林樹根  律師
                邱麗妃
                莊雯琇
右上訴人因懲治走私條例案件，不服臺灣雄地方法院九十年度訴字第二五四號，中華
民國九十年六月五日第一審判決（起訴案號：臺灣高雄地方法院檢察署八十九年度偵
字第二二三三九號）提起上訴，本院判決如左：
    主  文
上訴駁回。
甲○○緩刑參年。
    事  實
一、甲○○係設在台北市○○路二０六號十二樓之三「里町堂貿易有限公司」（下稱
    里町堂公司）之實際負責人，意圖販賣大陸去殼花生仁牟利，竟於民國八十八年
    十二月初某日，利用向大陸廈門經濟特區華特進出口有限公司（下稱華特公司）
    購買茶籽之機會，與任職在華特公司之不詳年籍、姓名之成年人，基於共同走私
    管制物品之犯意聯絡，由該名不詳年籍、姓名之成年人，將逾新台幣（下同）十
    萬元公告數額之管制進口物品大陸產製去殼花生二百十包（每包重六十公斤），
    共重一萬二千六百公斤，完稅價格為二十七萬七千九百八十九元，夾藏於裝載茶
    籽之貨櫃號碼分別為WHL/U0000000、WHL/U0000000之轉運貨櫃中，而於八十九年
    一月二十二日，以出口茶籽名義由萬海航運公司香港忠春輪（下稱忠春輪）運送
    來台。嗣於八十九年一月二十五日，因財政部高雄關稅局稽查組檢查課二股人員
    於過濾艙單時，發覺可疑，乃於同日忠春輪停靠在高雄港六十三號碼頭卸貨後，
    予以開櫃檢驗而查獲上情，並扣得大陸產製去殼花生一萬二千六百公斤（業由高
    雄關稅局為沒入處分）。
二、案經法務部調查局航業海員調查處高雄調查站移送台灣高雄地方法院檢察署檢察
    官偵查起訴。
    理  由
一、訊據上訴人即被告甲○○（下稱被告）坦承為里町堂公司之實際負責人，曾於八
    十八年十二月初向大陸廈門經濟特區華特進出口有限公司訂購茶籽一批之事實，
    雖矢口否認有何私運管制物品進口之犯行，辯稱：伊係進口代理商，本件進口貨
    物茶籽係由高清風採購，伊僅受高清風委託辦理進口手續，並非伊欲販賣牟利，
    伊向廈門華特公司辦理聯絡進口事宜，當時僅係購買茶籽，並未購買去殼花生仁
    ，被查扣之去殼花生仁為大陸廠商誤裝，有華特公司於事後傳真之誤裝文件可憑
    ，且扣案之去殼花生包裝與茶籽包裝相同，並無標誌區分，極有可能因裝貨工人
    疏忽而誤裝，再者，其於八十九年一月二十四日接獲華特公司誤裝傳真，二十五
    日接獲提單通知貨物將於二十七日抵達基隆港，乃於二十六日檢附證件向財政部
    基隆關稅局申請報備貨物誤裝，顯見該誤裝文件並非事發後為免處罰而製作之文
    件，而伊委託勝發報關行所提出之香港啟業洋行，其出具之發票及裝箱單上所載
    之物品名稱及數量，係本件遭查獲後，伊為報關提領根據海關查獲資料提供給啟
    業洋行，非伊事先知悉進口物品除茶籽外，另有去殼花生仁云云。惟查：
（一）被告為里町堂公司實際負責人，因雲林縣虎尾鎮商人高清風向其訂購貨品，被
      告意圖進口販賣，乃由被告於八十八年十二月間向華特公司訂購貨品，準備進
      口後販賣給高清風一事，為被告於調查站坦承不諱供以：「：該批進口貨品為
      茶籽共四三五三七點五公斤，是我向大陸廈門經濟特區華特公司訂購，我於八
      十八年十二月初以電話向華特公司高經理定的，準備進口後要賣給雲林縣虎尾
      鎮高清風先生，這批貨是高清風向我訂的」等語，復於偵查及原審中同一供述
      ，且證人高清風於本院中亦證稱，僅購茶籽，並無去殼花生仁等語，而本件進
      口之貨物除茶籽外尚有去殼花生仁，核與證人高清風所述物品名稱稍有不符，
      足認被告於本院中辯稱，本件遭查獲之物品係高清風所採購，伊僅係受高清風
      委託代理進口云云，自非可採。
（二）被告向華特公司訂購知本件貨品，由華特公司人員將所訂購之物品裝載於櫃號
      為WHL/U0000000、WHL/U0000000二只貨櫃中，而於八十九年一月二十二日由忠
      春輪自大陸廈門運送來台，被告乃於八十九年二月十日，委由勝發報關股份有
      限公司人員謝光南，代為申報以里町堂公司名義進口裝載茶籽貨櫃二只之事實
      ，為被告於調查站、偵查及原審中供承不諱，並有ＡＡ／ＢＣ／八九／Ｕ一六
      七／九一一八號進口報單、發票、裝箱單、提單、委任書等各一份附卷可查，
      又高雄關稅局人員於里町堂公司進口之上開二只貨櫃中，查獲大陸產製去殼花
      生仁二百十包，每包重六十公斤，總計一萬二千六百公斤等情，業據證人即查
      緝人員洪邱群俊於偵查及原審審理時證稱：其於過濾艙單時，經由海關查緝走
      私情報系統得知里町堂公司為高危險群之走私公司，且運送之船舶自東南亞來
      ，為高危險群，遂於忠春輪進港前派人員至停靠港口抽驗，開櫃檢查後，在貨
      櫃中央下半部發現夾藏之去殼花生仁，花生仁之包裝與茶籽相同，以刀子劃開
      後才知為花生仁等語，核與證人即前往現場查緝人員潘開鴻於本院審理中證稱
      ：當天係在高雄港六十三號碼頭等忠春輪將WHL/U0000000、WHL/U0000000號二
      只貨櫃卸下後，才進行抽驗，貨櫃內全部皆為以塑膠袋包裝之物品，其等鑽至
      貨櫃內中間處往下搬，搬到第五包時發覺有異等語相符，並有八九稽字第二七
      號緝私報告表、查緝走私情形文件、高雄關稅局扣押貨物、運輸工具收據及搜
      索筆錄（KH No.010455號）、財政部高雄關稅局關員發現實到貨物與艙單申報
      不符案件通報單、高雄關稅局扣押貨物放行通知單（八九緝放字第二０四號）
      各一份附卷可稽。
（三）被告雖提出華特公司出具之誤裝證書，辯稱應係工人誤裝所致云云，惟查，被
      告於委託勝發報關股份有限公司人員謝光南報關時，所檢附之啟業洋行發票、
    裝箱單上，均載明物品內容為茶籽七百五十八包、花生仁二百十包，其中花生
      仁總價為美金二千九百二十三點二元等情，有啟業洋行發票、裝箱單各一紙附
      卷可證，如被告並無購買花生仁，何以啟業洋行出具之發票、裝箱單上列有品
      名為花生仁之物，況該批花生仁總價折合台幣近九萬元（以一比三十之匯率計
      算），啟業洋行豈有無條件贈送被告之理？再者，上開二只貨櫃中裝載之花生
      仁每包重量約六十公斤，茶籽每包重約四十一公斤，重量差距近二十公斤，有
      啟業洋行裝箱單附卷可按，是縱使包裝相同，欲加以區分並非難事，且據證人
      邱群俊、潘開鴻所證，大陸產製去殼花生仁係在前開二只貨櫃中央下挖第五層
      查獲，包裝與茶籽包裝無異，益足認被告意圖藉此逃避檢查。又被告所提出華
      特公司誤裝文件上係記載茶籽共二百零五包，每包重六十公斤，有該誤裝文件
      一份在卷可按，無論件數、重量均與啟業洋行出具之發票不符，顯不足採為有
      利於被告之證據。
（四）另啟業洋行出具之發票、裝箱單上，載明茶籽為七百五十八包、花生仁為二百
      十包一節，業如前述，與財政部高雄關稅局查獲花生仁之件數、財政部基隆關
      稅局放行之茶籽件數相符，足認高雄關稅局人員查獲數量及基隆關稅局人員放
      行數量實與，裝櫃件數相符，是被告屢以查獲件數與華特公司誤裝文件所載件
      數不符抗辯，實無所據。又本件啟業翔行出具之發票及裝箱單，雖在本件走私
      八十九年一月二十五日以後始提出，然被告有走私犯行已如前述，是上開發票
      及裝箱單，亦不足作為被告未參與本件走私有利之認定。
（五）按一次私運匪偽物品，其總額由海關照緝獲時之完稅價格計算，超過新台幣十
      萬元者，為管制進口物品，而所謂匪偽物品係指匪偽生產、製造、加工等之物
      品，有匪偽文字或圖案之標誌，或雖無匪偽文字或圖案之標誌而經鑑定確係匪
      偽之物品屬之，行政院公告之懲治走私條例公告管制物品項目及其數額丙項定
      有明文。查本件扣案之大陸產製去殼花生仁，重量共一萬二千六百公斤，完稅
      價格為二十七萬七千九百八十九元，有財政部高雄關稅局八九稽字第二七號緝
      私報告表附卷可按，而本件查獲之去殼花生仁係匪偽生產物品，為被告自承，
      足認被告進殼之去可花生仁係係匪偽物品，且其完稅價格已超過十萬元，則依
      上揭管制物品項目及其數額丙項規定，為管制進口物品。
（六）綜上所陳，被告所辯顯為卸責之詞，不足採信，此外，並有財政部高雄關稅局
      八九字第一六四號處分書一份在卷可參，是本件事證明確，被告犯行已堪認定
      ，應依法論科。
二、核被告未經申報私運已逾公告數額之管制進口物品大陸產製去殼花生仁之行為，
    係犯懲治走私條例第二條第一項私運管制物品進口逾公告數額罪。其與該不詳年
    籍、姓名之成年人間，就前揭私運管制物品進口之犯行，有行為之分擔及犯意之
    聯絡，為共同正犯。
三、原審因而適用懲治走私條例第二條第一項、第十一條，刑法第二十八條，並審酌
    被告私運管制物品，數量不少，影響國內合法花生仁之銷售及國家稅收，惟未經
    提領即為關稅局人員查獲，造成危害尚小，及犯後態度等一切情狀，酌情量處有
    期徒刑四月。扣案之大陸地區產製去殼花生仁一萬二千六百公斤，業經財政部高
    雄關稅局為沒入處分，有該局八九字第一六四號處分書一份在卷可按，爰不另為
    沒收之諭知。經核原判決認事用法均無違誤，量刑亦甚妥適，被告上訴意旨，否
    認犯罪，指摘原判決不當，為無理由，應予駁回。查被告甲○○未曾受有期徒刑
    以上刑之宣告，有本院被告全國前案紀錄表記載可考，經此偵審程序之教訓，應
    知警惕諒無再犯之虞，本院認其所宣告之刑，以暫不執行為適當，併諭知緩刑三
    年，以勵自新。
據上論結，應依刑事訴訟法第三百六十八條、刑法第七十四條第一款，判決如主文。
本案經檢察官董明正到庭執行職務。
中      華      民      國    九十    年      九      月      七      日
                              臺灣高等法院高雄分院刑事第八庭
                                  審判長法  官
                                        法  官
                                        法  官
得上訴。
附錄：本判決論罪科刑法條全文
懲治走私條例第二條第一項
私運管制物品進口﹑出口逾公告數額者，處七年以下有期徒刑，得併科新台幣二十萬
元以下罰金。


司法院資訊處製作；財團法人民間司法改革基金會備份。
